【裁判字號】    98,上訴,1557
【裁判日期】    980922
【裁判案由】    違反槍砲彈藥刀械管制條例
【裁判全文】
臺灣高等法院刑事判決                98年度上訴字第1557號
上  訴  人
即  被  告  丙○○
選任辯護人  許瑞榮  律師
            趙元昊  律師
上列上訴人因違反槍砲彈藥刀械管制條例案件，不服臺灣士林地
方法院98年度訴字第61號，中華民國98年2月27日第一審判決（
起訴案號：臺灣士林地方法院檢察署97年度偵字第16513號），
提起上訴，本院判決如下：
    主  文
上訴駁回。
    事  實
一、丙○○於民國97年10月中旬某日，知悉綽號「長腳」（臺語
    發音）之真實姓名、年籍不詳之成年男子前於同年8月間所
    委託代為保管之物，乃如附表編號一至四所示具殺傷力之制
    式手槍、改造手槍及改造霰彈槍，與具殺傷力之口徑12GAUG
    E制式霰彈6顆、口徑9mm之制式子彈18顆（起訴書誤為20顆
    ）、由金屬彈殼組合直徑8.7±0.5mm金屬彈頭之非制式子彈
    3顆等，均屬槍砲彈藥刀械管制條例列管之槍、彈，未經許
    可不得持有及寄藏，竟仍繼續在臺北市○○區○○街2段296
    巷1號4樓之住處，未經許可受寄藏放上開具殺傷力之制式手
    槍、改造手槍、改造霰彈槍，及制式霰彈、制式子彈、非制
    式子彈等（子彈部分原共受託寄藏38顆，其中口徑9mm之制
    式子彈部分，除上述18顆外，另含經鑑定不具殺傷力之2顆
    ；另尚有由金屬彈殼組合直徑8.9±0.5mm金屬彈頭而成之非
    制式子彈9顆，亦經鑑定不具殺傷力），迄至同年12月26日
    22時50分許，為警在上址搜索查扣，始悉上情。
二、案經臺北市政府警察局大同分局移送暨行政院海岸巡防署海
    洋巡防總局第十六海巡隊報告臺灣士林地方法院檢察署檢察
    官偵查起訴。
    理  由
一、訊據被告丙○○否認有前揭事實之犯行，辯稱沒有要持有，
    不知道槍枝具有殺傷力云云，然查被告對於前揭寄藏具殺傷
    力槍枝、子彈之事實，於警詢、偵查及原審時均坦承不諱（
    見偵查卷第16-18、71頁、原審卷第15頁、第24頁），且有
    扣案之槍枝、霰彈及子彈可資佐證，而上開扣案之槍、彈經
    警送內政部警政署刑事警察局以檢視法、性能檢驗法、試射
    法、電解腐蝕法及比對顯微鏡比對法鑑驗結果：「(一)霰彈槍
    1把（槍枝管制編號0000000000號）部分，認係仿雙管霰彈
    槍製造之槍枝，槍管為金屬材質，且已暢通，經檢視，槍枝
    左側擊發機構欠缺撞針，無法供擊發適用子彈使用，惟槍枝
    右側擊發機構之擊發功能正常，可供擊發適用子彈使用，具
    殺傷力；(二)手槍1把（槍枝管制編號0000000000號，含彈匣1
    個）部分，認係改造手槍，由仿BERETTA廠M9型半自動手槍
    製造之槍枝，換裝土造金屬槍管與滑套而成，擊發功能正常
    ，可供擊發適用子彈使用，具殺傷力；(三)手槍1把（槍枝管
    制編號0000000000號，含彈匣1個）部分，認係改造手槍，
    由仿GLOCK廠17型半自動手槍製造之槍枝，換裝土造金屬槍
    管而成，擊發功能正常，可供擊發適用子彈使用，具殺傷力
    ；(四)手槍1把（槍枝管制編號0000000000號，含彈匣1個）部
    分，認係口徑9mm制式半自動手槍，為義大利TANFOGLIO 廠
    COMBAT型，槍號遭磨滅，經以電解腐蝕法重現結果，無法重
    現，槍管內具6條右旋來復線，擊發功能正常，可供擊發同
    口徑制式子彈使用，具殺傷力；(五)送鑑子彈38顆部分，其中
    ：(1)6顆，認均係口徑12GAUGE之制式霰彈，採樣2顆試射，
    均可擊發，均具殺傷力；(2)18顆，認均係口徑9mm之制式子
    彈，採樣6顆試射，均可擊發，均具殺傷力；(3)2顆，認均係
    口徑9mm之制式子彈，彈底具撞擊痕跡，採樣1顆試射，無法
    擊發，認不具殺傷力；(4)3顆，認均係非制式子彈，由金屬
    彈殼組合直徑8.7±0.5mm金屬彈頭而成，採樣1顆試射，可
    擊發，具殺傷力；(5)7顆，認均係非制式子彈，由金屬彈殼
    組合直徑8.9±0. 5mm金屬彈頭而成，採樣2顆試射，雖可擊
    發，惟發射動能不足，不具殺傷力；(6)2顆，認均係非制式
    子彈，由金屬彈殼組合直徑8.9±0.5m m金屬彈頭而成，採
    樣1顆試射，雖可擊發，惟發射動能不足，不具殺傷力」，
    上開鑑定結果，有該局98年2月6日刑鑑字第0980001331號鑑
    驗書1份在卷可稽（見偵查卷第113至121頁），是認被告前
    開自白與事實相符，又證人乙○○於本院雖證稱不知道被告
    他家裡有拿過手槍、子彈，認識長腳（台語），去丙○○家
    是長腳找我去的，我有看到有一個袋子，他不給我看，但是
    感覺很重的包包。我沒有看到他交給丙○○。也沒有看到他
    放在什麼地方，當時我們跟長腳在客廳，我記得袋子有拿進
    去丙○○房間，丙○○當天在他房間。實際上我沒有看過槍
    枝，槍枝是長腳的拿過去的，他叫我陪他去，林董（指長腳
    ）有說是袋子裡面是玩具槍，要研究。跟林董在一起的時間
    裡面我有看到他拿出來過，但是我不知道那是真槍還是假槍
    等，證人所述係其聽林董（指長腳）所言，且不知是真槍還
    是假槍，而其所述前後亦不一（一下說沒看過槍枝，一下又
    說看過林董拿出來過），又不能證明與事實相符，且與被告
    自己於警詢、偵查及原審時均坦承有前揭事實之情形不符，
    是證人乙○○此之所述，無法為被告有利之認定。又證人甲
    ○○於本院雖證稱不知道這些槍枝是從那裡來的，這些槍枝
    是何人拿來我有看過，但是我不知道他叫什麼名字，來的二
    個人，他們按門鈴，我就開門，我就讓他們進來，他們說要
    找我男朋友（指被告），我就去叫他起床，我就出門了。他
    們背一個很大的包包，黑色。他們來了我起床之後，我就出
    門了，所以我沒有看到包包裡面有何東西，沒有看到被告拿
    出這個包包查看有何東西等，證人甲○○沒有看到包包裡面
    有何東西，就出門了，所述已難為被告有利之認定，況證人
    甲○○於警詢時已稱被查獲之槍彈我不知道是何人寄放（97
    年度偵字第16513號卷第28頁），被告於警詢時亦稱我女友
    甲○○不知道我房間床底下藏有槍械（97年度偵字第16513
    號卷第18頁），是證人甲○○於本院所述無從為被告有利之
    認定。是被告前揭之所辯，無非係卸責之詞，不足採信，本
    件事證明確，被告之犯行堪以認定。
二、本件具殺傷力之制式手槍、改造手槍、改造霰彈槍、制式霰
    彈、制式子彈、非制式子彈等，分別屬於槍砲彈藥刀械管制
    條例第4條第1項第1、2款所稱之槍砲及彈藥，被告未經許可
    而受寄藏放並持有之，核其就寄藏制式手槍部分之所為，係
    犯槍砲彈藥刀械管制條例第7條第4項之未經許可寄藏手槍罪
    ，其寄藏改造手槍、改造霰彈槍部分之所為，係犯同條例第
    8條第4項之未經許可寄藏可發射子彈具有殺傷力之槍枝罪，
    其寄藏制式霰彈、制式子彈、非制式子彈之所為，則係犯同
    條例第12條第4 項之未經許可寄藏子彈罪。按寄藏與持有，
    均係將物置於自己實力支配之下，僅寄藏必先有他人之持有
    行為，而後始為之受寄代藏而已，故寄藏之受託人代為保管
    ，其保管本身，亦屬持有，然此之持有係受寄之當然結果，
    法律上自宜僅就寄藏行為為包括之評價，不應另就持有予以
    論罪。被告係以一寄藏行為，同時觸犯上開各罪，為想像競
    合犯，應依刑法第55條規定，從一重論以未經許可寄藏手槍
    一罪。公訴意旨另以被告丙○○自97年8月中旬某日起即受
    綽號「長腳」之真實姓名、年籍不詳之成年男子所委託，代
    為受寄藏放如附表編號一至四所示具殺傷力之制式手槍、改
    造手槍及改造霰彈槍，與具殺傷力之口徑12GAUGE制式霰彈6
    顆、口徑9mm之制式子彈20顆、由金屬彈殼組合直徑8.7±0.
    5mm金屬彈頭之非制式子彈3顆，因認被告丙○○自97年8月
    中旬受寄藏槍枝、子彈之某日起，即開始涉犯槍砲刀械管制
    條例第7條第4項之未經許可寄藏手槍罪、同條例第8條第4項
    之未經許可寄藏可發射子彈具有殺傷力之槍枝罪、同條例第
    12條第4項之未經許可寄藏子彈罪等。公訴意旨認被告自97
    年8月中旬起即寄藏手槍、具殺傷力之槍枝及子彈之此部分
    之罪，無非係以被告之自白、證人甲○○警詢中之證詞及扣
    案槍、彈與鑑驗書等為其論據。訊據被告則堅決否認有此部
    分之犯行，辯稱其雖於97年8月中旬起受「長腳」之託，寄
    藏該批槍、彈，但「長腳」當初是將之裝於黑色袋子寄放其
    住處，其待同年10月中旬要出國前，才打開發現是槍枝、子
    彈而續為寄藏等語。按犯罪事實應依證據認定之，無證據不
    得認定犯罪事實，刑事訴訟法第154條第2項定有明文。又槍
    砲刀械管制條例第7條第4項未經許可寄藏手槍罪、同條例第
    8條第4項未經許可寄藏可發射子彈具有殺傷力之槍枝罪、同
    條例第12條第4項未經許可寄藏子彈罪等，未處罰過失行為
    ，依刑法第12條之規定，行為人未具備構成要件故意者，自
    不構成犯罪。經查被告自警詢時起，迄檢察官偵訊及原審審
    理時，均供稱97年8月中旬，是「長腳」提黑色袋子來其住
    處寄放，其至同年10月中旬出國前，才打開袋子知悉內藏如
    事實欄所載之具殺傷力槍枝、子彈等語明確，被告從未自白
    其自97年8月中旬時起，即具備寄藏槍枝、子彈之構成要件
    故意，已難憑被告此等自白，認定被告自97年8月中旬起即
    犯未經許可寄藏槍枝、子彈罪。證人甲○○警詢時僅證稱扣
    案之槍枝、子彈係員警於97年12月26在被告臺北市○○區○
    ○街2段296巷1號4樓之住處所查獲，並未證及被告自何時起
    即故意寄藏該等槍、彈，更難據以認定被告犯行時間之起點
    為何。扣案之槍、彈及殺傷力鑑驗報告等，也都不能佐明被
    告究竟何時起，具有寄藏殺傷力槍、彈之故意。綜上，本件
    除應依被告之自白，佐以扣案槍、彈及鑑定書，認定如前開
    論罪科刑之犯行事實所述，被告乃自97年10月間起，主觀上
    始具備寄藏具殺傷力槍、彈之故意，併同其客觀上受寄藏放
    該等槍、彈之犯行而構成犯罪外，公訴意旨未舉其他積極證
    據，足資證明被告自97年8月間起即已具備寄藏槍、彈之構
    成要件故意，自難遽認被告自97年8月間起，即開始犯前述
    未經許可寄藏手槍、可發射子彈具有殺傷力之槍枝及子彈等
    罪。又扣案口徑9mm之制式子彈20顆中，有2顆經鑑定不具殺
    傷力，已敘明如前，是被告縱自97年10月知悉受寄藏之物為
    槍、彈，此2顆不具殺傷力之子彈部分部分加以寄藏，亦不
    構成犯罪。是公訴意旨所指之此部分，因為寄藏之繼續，乃
    犯罪行為之繼續，只論為一罪，公訴意旨認上開97年8月間
    起寄藏槍、彈部分與前開論罪科刑部分乃實質上一罪關係及
    想像競合之裁判上一罪關係（2顆不具殺傷力之子彈部分）
    ，爰此部分不另為無罪之諭知。又按被告以外之人於審判外
    之言詞或書面陳述，除法律有規定者外，不得作為證據；又
    被告以外之人於審判外之陳述，雖不符合同法第159條之1至
    第159條之4之規定，但經當事人於審判程序同意作為證據，
    法院審酌該言詞陳述或書面陳述作成時之情況，認為適當者
    ，亦得為證據。當事人、代理人或辯護人於法院調查證據時
    ，知有第159條第1項不得為證據之情形，而未於言詞辯論終
    結前聲明異議者，視為有前項之同意，刑事訴訟法第159條
    第1項及第159條之5分別定有明文。查本判決上列所引用之
    各該被告以外之人於審判外之陳述（含書面陳述，例如槍彈
    鑑驗書），雖屬傳聞證據，惟均經當事人、辯護人於原審準
    備程序及審判期日中表示無意見而不予爭執，且迄至言詞辯
    論終結前亦未再聲明異議，審酌此等證據資料製作時之情況
    ，尚無違法不當及證明力明顯過低之瑕疵，亦認為以之作為
    證據應屬適當，故揆諸前開規定，爰逕依刑事訴訟法第159
    條之5規定，認前揭證據資料均例外有證據能力。
三、原審以被告犯行明確，適用槍砲彈藥刀械管制條例第7條第4
    項、第8條第4項、第12條第4項，刑法第11條前段、第55條
    、第42條第3項前段、第38條第1項第1款之規定，並審酌具
    殺傷力之槍枝、子彈非法持有、寄藏等，危害人身安全及社
    會秩序至鉅，為法律所嚴禁，被告竟猶無視法令，未經許可
    為人寄藏，兼衡被告寄藏槍枝、子彈之數量非微，及其犯罪
    動機、目的、手段，並未將之持以犯罪，坦承犯行，並知悔
    悟，犯後態度良好等一切情狀，並說明扣案如附表編號一至
    四所示具殺傷力之制式手槍、改造手槍及改造霰彈槍，另如
    附表編號五至七所示，試射後所餘具殺傷力之制式霰彈、制
    式子彈、非制式子彈等，均屬違禁物，應依刑法第38條第1
    項第1款規定，併予宣告沒收。至於被告原所寄藏之38顆子
    彈，除上述應予沒收者外，另扣案後經試射鑑定具殺傷力之
    口徑12GAUGE之制式霰彈2顆、口徑9 mm之制式子彈6顆，由
    金屬彈殼組合直徑8.7±0.5mm金屬彈頭而成之非制式子彈1
    顆等，原雖亦屬違禁物，然於試射鑑定已擊發，不具有子彈
    之完整結構，失去其效能，堪認現已不具殺傷力，而非違禁
    物，自無從諭知沒收；又扣案經鑑定本不具殺傷力之口徑9m
    m之制式子彈2顆，由金屬彈殼組合直徑8.9±0.5mm金屬彈頭
    而成之非制式子彈9顆等，並非違禁物，且與被告犯本件犯
    罪行為間，難認有直接關係，不能認係供犯罪之用，亦無從
    宣告沒收等，而認被告丙○○未經許可，寄藏手槍，處有期
    徒刑陸年，併科罰金新臺幣拾萬元，罰金如易服勞役以新臺
    幣壹仟元折算壹日。扣案如附表所示具殺傷力之槍枝、子彈
    均沒收等，經核於法並無違誤，量刑亦屬妥適，被告丙○○
    上訴以本案並未做實彈射擊之測試測得彈丸及動能之數據前
    ，時不宜遽然肯定槍枝殺傷力之存在云云，惟槍枝之鑑定，
    非必以試射為唯一之鑑驗方法，如依「性能檢驗法」實際操
    作送鑑槍枝之機械結構與功能，經檢測後認其結構完整，且
    擊發功能良好正常，可供擊發適用子彈使用，而為具殺傷力
    之研判，茍非其鑑定有未盡確實或欠缺完備情事，即不得以
    未經實彈射擊鑑測，遽認其鑑定結果為不可採取。本件扣案
    槍枝經內政部警政署刑事警察局採以國內外槍、彈鑑定領域
    共同認可之「性能檢測法」鑑定完畢，確認該槍枝具殺傷力
    ；刑事警察局係國內鑑識槍彈之專業機構，該局認前揭扣案
    槍枝具殺傷力，要屬鑑定機關依其鑑定之特殊專業智能，就
    該槍枝材質、結構等，綜為判斷之結果，並於鑑定書內詳敘
    其認定之依據，輔以照片說明（見偵查卷第113至121頁），
    ，觀其鑑定之經過及認定之依據，咸符合專業鑑定之要求，
    無未盡確實或欠缺完備情事，自不能以扣案槍枝於鑑測過程
    中未為實彈射擊之測試，即認其槍枝不具殺傷力。被告無視
    鑑測之條件、方法及鑑定通知書之說明，徒以扣案槍枝於鑑
    測過程中未能實際擊發測試子彈，否認扣案槍枝具有殺傷力
    ，應無可採，被告請求將槍彈再送鑑定，因本件事證已明，
    核無必要，其上訴為無理由，應予駁回。
據上論斷，應依刑事訴訟法第368條判決如主文。
本案經檢察官周志榮到庭執行職務。
中    華    民    國    98    年    9     月    22    日
                刑事第九庭  審判長法  官  許宗和
                                  法  官  周盈文
                                  法  官  許宗和
以上正本證明與原本無異。
如不服本判決，應於收受送達後10日內向本院提出上訴書狀，其
未敘述上訴之理由者並得於提起上訴後10日內向本院補提理由書
（均須按他造當事人之人數附繕本）「切勿逕送上級法院」。
                                  書記官  吳鎮鑫
中    華    民    國    98    年    9     月    24    日
附表：
一、改造霰彈槍1把（槍枝管制編號0000000000號）
二、仿BERETTA廠M9型半自動改造手槍1把（槍枝管制編號000000
    0000號，含彈匣1個）
三、仿GLOCK廠17型半自動改造手槍1把（槍枝管制編號00000000
    00號，含彈匣1個）
四、義大利TANFOGLIO廠COMBAT型制式手槍1把（槍枝管制編號00
    00000000號，含彈匣1個）
五、口徑12GAUGE之制式霰彈4顆
六、口徑9mm之制式子彈12顆
七、由金屬彈殼組合直徑8.7±0.5mm金屬彈頭而成之非制式子彈
    2顆
附錄：本案論罪科刑法條
槍砲彈藥刀械管制條例第7條第4項
未經許可，持有、寄藏或意圖販賣而陳列第一項所列槍砲、彈藥
者，處五年以上有期徒刑，併科新臺幣一千萬元以下罰金。
槍砲彈藥刀械管制條例第8條第4項
未經許可，持有、寄藏或意圖販賣而陳列第一項所列槍枝者，處
三年以上十年以下有期徒刑，併科新臺幣七百萬元以下罰金。
槍砲彈藥刀械管制條例第12條第4項
未經許可，持有、寄藏或意圖販賣而陳列子彈者，處五年以下有
期徒刑，併科新台幣三百萬元以下罰金。


司法院資訊處製作；財團法人民間司法改革基金會備份。
